臺灣屏東地方法院刑事判決　　　　　　 110年度訴緝字第26號
公　訴　人　臺灣屏東地方檢察署檢察官
被　　　告　劉志焜





指定辯護人　本院公設辯護人張宏惠
上列被告因違反槍砲彈藥刀械管制條例案件，經檢察官提起公訴
（109 年度偵字第8535號），本院判決如下：
    主  文
劉志焜犯未經許可持有具殺傷力非制式手槍罪，累犯，處有期徒
刑貳年陸月，併科罰金新臺幣拾伍萬元，罰金如易服勞役，以新
臺幣壹仟元折算壹日。扣案之非制式手槍（槍枝管制編號000
0000000號）壹支，沒收。
    事  實
一、劉志焜明知可發射子彈具有殺傷力之非制式手槍，為槍砲彈
    藥刀械管制條例所管制之違禁物品，未經中央主管機關許可
    ，不得持有，竟基於持有具殺傷力之非制式手槍之犯意，於
    民國109 年8 月間某日，在位於屏東縣屏東市歸來地區某處
    ，以新臺幣（下同）4000元之代價向真實姓名年籍不詳綽號
    「陽明」之人購買具有殺傷力之非制式手槍1 枝（槍枝管制
    編號0000000000號，下稱本案槍枝），自該時起未經許可而
    持有之。嗣劉志焜於109 年9 月4 日23時23分，在屏東縣屏
    東市廣東路與崇朝路口，因路邊停車未依規定熄火，而為警
    盤查，其向員警自首，並報繳本案槍枝交予員警查扣，而查
    悉上情。
二、案經屏東縣政府警察局屏東分局報告臺灣屏東地方檢察署檢
    察官偵查起訴。
    理  由
壹、證據能力：
一、按被告以外之人於審判外之言詞或書面陳述，除法律有規定
    者外，不得作為證據。又被告以外之人於審判外之陳述，雖
    不符合同法第159 條之1 至第159 條之4 之規定，但經當事
    人於審判程序同意作為證據，法院審酌該言詞陳述或書面陳
    述作成時之情況，認為適當者，亦得為證據；當事人、代理
    人或辯護人於法院調查證據時，知有第159 條第1 項不得為
    證據之情形，而未於言詞辯論終結前聲明異議者，視為有前
    項之同意，刑事訴訟法第159 條第1 項、第159 條之5 分別
    定有明文。本判決以下所引具傳聞性質之各項供述證據，經
    本院於審判期日提示並告以要旨後，檢察官、被告劉志焜及
    其辯護人均表示無意見，同意有證據能力（見本院110 年度
    訴緝字第26號卷【下稱本院卷】第100 頁），且迄言詞辯論
    終結前亦未有所異議，本院復查無該等證據有違背法定程序
    取得或顯不可信之外部情狀，揆諸刑事訴訟法第159 條之5
    規定，應均有證據能力。
二、至本件認定事實所引用之非供述證據，並無證據證明係公務
    員違背法定程式所取得，亦無刑事訴訟法第159 條之4 顯有
    不可信之情況與不得作為證據之情形，且經本院於審判期日
    依法進行證據之調查、辯論，被告於訴訟上之程序權即已受
    保障，亦應有證據能力。
貳、實體方面
一、認定犯罪事實所憑之證據及理由：
    上開犯罪事實，業據被告劉志焜於警詢、偵訊、本院準備及
    審判程序時均坦承不諱（見屏警分偵字第10933343200 號卷
    【下稱警卷】第5-7 、9-21頁，109 年度偵字第8535號卷【
    下稱偵卷】第13-15 頁，本院卷第69-70 、97-103、145 頁
    ）。此外，並有屏東縣政府警察局屏東分局崇蘭派出所109
    年9 月5 日員警偵查報告、屏東縣政府警察局屏東分局搜索
    扣押筆錄、扣押物品目錄表、屏東縣政府警察局槍枝初步檢
    視報告表、現場照片8 張、扣押物檢驗結果照片3 張、扣押
    物品照片10張、手槍及彈匣照片1 張、內政部警政署刑事警
    察局109 年12月16日刑鑑字第1098000646號鑑定書、109 年
    度槍保字第139 號及110 年度成保管字第35號扣押物品清單
    等在卷可稽（見警卷第7-8 、23-24 、25-39 、51-54 、59
    -61 、71-77 、79-91 、98頁，偵卷第61頁，本院卷第99頁
    ），復有本案槍枝扣案可證。足見被告上開任意性自白與事
    實相符，本案事證明確，被告未經許可持有本案槍枝之犯行
    ，洵堪認定，應依法論科。
二、論罪科刑：
（一）按槍砲彈藥刀械管制條例所定未經許可持有槍彈，其持有
      之繼續，為行為之繼續，而非狀態之繼續，亦即一經持有
      該槍彈，罪即成立，但其犯罪行為之完結須繼續至持有行
      為終了時為止。次按犯罪之實行，學理上有接續犯、繼續
      犯、集合犯、吸收犯、結合犯等實質上一罪之分類，因均
      僅給予一罪之刑罰評價，故其行為之時間認定，當自著手
      之初，持續至行為終了，並延伸至結果發生為止，倘上揭
      犯罪時間適逢法律修正，跨越新、舊法，而其中部分作為
      ，或結果發生，已在新法施行之後，應即適用新規定，不
      生依刑法第2 條比較新、舊法而為有利適用之問題（最高
      法院108 年度台上字第1179號判決意旨參照）。查被告持
      有本案槍枝迄109 年9 月4 日23時23分為警扣得本案槍枝
      止，為持有行為之繼續犯，而槍砲彈藥刀械管制條例第4
      條、第7 至9 條等規定雖於109 年6 月10日修正公布，並
      於同年月12日生效施行，惟依前開說明，被告本案行為終
      了於上開規定修正生效之後，其所為直接適用現行槍砲彈
      藥刀械管制條例之規定，自無新舊法比較問題。
（二）是核被告所為，係犯槍砲彈藥刀械管制條例第7 條第4 項
      之未經許可持有具殺傷力非制式手槍罪。被告持有本案槍
      枝之期間，係自其於109 年8 月間某日起，至其於109 年
      9 月4 日為警查獲時止，已如前述，其於此期間持有本案
      槍彈之行為為繼續犯，僅成立單純一罪。
（三）被告前因違反槍砲彈藥刀械管制條例、強盜等案件，經臺
      灣高雄地方法院以97年度訴緝字第97號判決判處應執行有
      期徒刑8 年6 月，併科罰金15萬元確定，於108 年4 月28
      日縮短刑期執行完畢，有臺灣高等法院被告前案紀錄表在
      卷可參（見本院卷第46-50 頁）。是被告於前揭徒刑之執
      行完畢後，於5 年內故意再犯本案有期徒刑以上之罪，為
      累犯。又本院認本案尚無司法院釋字第775 號解釋意旨所
      述因現行累犯規定不分情節、一律加重最低本刑，且不符
      合刑法第59條所定要件造成行為人罪刑不相當之情形，仍
      依刑法第47條第1 項規定加重其刑。
（四）按「刑法第62條規定，對於未發覺之罪自首而受裁判者，
      得減輕其刑。但有特別規定者，依其規定。又槍砲彈藥刀
      械管制條例第18條第1 項前項規定，犯本條例之罪自首，
      並報繳其持有之全部槍砲、彈藥、刀械者，減輕或免除其
      刑，屬刑法第62條但書之特別規定，如合於上開減免其刑
      規定，自應依該規定。上訴人既於搜索警員發覺其共同持
      有上開手槍前，自首犯行，並告知藏放處所使之查獲，形
      同報繳，依上開說明，應依槍砲彈藥刀械管制條例第18條
      第1 項前段規定減輕其刑」（最高法院107 年度台上字第
      4655號判決意旨參照）。經查，被告於前述時、地持有本
      案槍枝後，在有偵查犯罪權限之公務員尚乏具體事證或確
      切之根據合理懷疑其涉犯持有本案槍枝犯行前，被告向警
      方坦承車輛後座放有本案槍枝等違禁物等情，有屏東縣政
      府警察局屏東分局崇蘭派出所109 年9 月5 日及110 年1
      月16日員警偵查報告等附卷可參（見警卷第7-8 頁，本院
      110 年度訴字第16號卷第43頁），足徵被告確係主動向警
      方自首其非法持有本案槍枝之犯行，並報繳其持有之全部
      槍枝而自願接受裁判，同時符合刑法第62條前段及槍砲彈
      藥刀械管制條例第18條第1 項前段規定，依特別規定優先
      適用原則，爰依槍砲彈藥刀械管制條例第18條第1 項前段
      規定，減輕其刑（依刑法第66條規定：「有期徒刑、拘役
      、罰金減輕者，減輕其刑至二分之一。但同時有免除其刑
      之規定者，其減輕得減至三分之二。」）。又依被告自首
      並報繳本案槍枝之時機及其犯罪情節、危害社會治安程度
      等情，認對被告減輕其刑為已足，尚無依本條項規定免除
      其刑之必要，併此敘明。
（五）爰以行為人之責任為基礎，審酌被告於本案發生前有強盜
      、懲治盜匪條例及違反槍砲彈藥刀械管制條例等案件之前
      科紀錄（累犯部分不重複評價），有臺灣高等法院被告前
      案紀錄表1 份附卷可參，素行不佳；被告以事實欄一、所
      載方式非法持有本案槍枝，係其第3 次違反槍砲彈藥刀械
      管制條例之犯行，且對社會治安所造成之潛在危險甚大；
      惟念被告犯後坦承犯行，犯後態度尚可，併考量被告在前
      揭非法持有期間，無證據證明其另將本案槍枝供作其他非
      法目的使用，亦幸未實際造成他人生命、身體傷亡或財物
      毀損；兼衡被告犯罪之動機、目的、手段、持有槍枝時間
      之長短、槍枝種類、數量，及其自陳：入監前半年從事務
      農種植一些蔬菜，傳播工作是務農之前，我跟母親同住，
      國中畢業（見本院卷第148 頁）之智識程度及家庭經濟生
      活狀況等一切情狀，量處如主文所示之刑，並就併科罰金
      部分，諭知易服勞役之折算標準。
三、沒收：
（一）按違禁物，不問屬於犯罪行為人與否，沒收之，刑法第38
      條第1項定有明文。
（二）扣案之非制式手槍（槍枝管制編號0000000000號）1 枝，
      認係由仿手槍外型製造之槍枝，組裝已貫通之金屬槍管而
      成，擊發功能正常，可供擊發適用子彈使用，認具殺傷力
      ，有前揭內政部警政署刑事警察局鑑定書附卷可參，屬於
      槍砲彈藥刀械管制條例管制之違禁物，不問屬於犯罪行為
      人與否，應依刑法第38條第1 項規定，宣告沒收。
據上論斷，應依刑事訴訟法第299 條第1 項前段，判決如主文。
本案經檢察官黃彥凱提起公訴，檢察官楊婉莉到庭執行職務。
中    華    民    國   110    年    11    月    24    日
                  刑事第五庭    審判長法  官  林鈴淑
                                      法  官  江永楨
                                      法  官  沈婷勻
以上正本證明與原本無異。
如不服本判決應於收受判決後20日內向本院提出上訴書狀，並應
敘述具體理由；其未敘述上訴理由者，應於上訴期間屆滿後20日
內向本院補提理由書（均須按他造當事人之人數附繕本）「切勿
逕送上級法院」。
中    華    民    國   110    年    11    月    24    日
                                      書記官  簡慧瑛
附錄本判決論罪科刑法條全文：
槍砲彈藥刀械管制條例第7條
未經許可，製造、販賣或運輸火砲、肩射武器、機關槍、衝鋒槍
、卡柄槍、自動步槍、普通步槍、馬槍、手槍或各類砲彈、炸彈
、爆裂物者，處無期徒刑或7 年以上有期徒刑，併科新臺幣 3千
萬元以下罰金。
未經許可，轉讓、出租或出借前項所列槍砲、彈藥者，處無期徒
刑或5 年以上有期徒刑，併科新臺幣1 千萬元以下罰金。
意圖供自己或他人犯罪之用，而犯前二項之罪者，處死刑或無期
徒刑；處徒刑者，併科新臺幣5 千萬元以下罰金。
未經許可，持有、寄藏或意圖販賣而陳列第1 項所列槍砲、彈藥
者，處5 年以上有期徒刑，併科新臺幣1 千萬元以下罰金。
意圖供自己或他人犯罪之用，以強盜、搶奪、竊盜或其他非法方
法，持有依法執行公務之人所持有之第1 項所列槍砲、彈藥者，
得加重其刑至二分之一。
第 1 項至第 3 項之未遂犯罰之。